【裁判字號】    99,交易,497
【裁判日期】    990817
【裁判案由】    過失傷害
【裁判全文】
臺灣臺中地方法院刑事判決             99年度交易字第497號
公  訴  人  臺灣臺中地方法院檢察署檢察官
被      告  甲○○
上列被告因過失傷害案件，經檢察官提起公訴（99年度偵字第13
169號），被告於準備程序中就被訴事實為有罪之陳述，經告以
簡式審判之旨，並聽取意見後，本院合議庭裁定由受命法官獨任
進行簡式審判程序，判決如下：
    主    文
甲○○因過失傷害人，處拘役伍拾日，如易科罰金，以新臺幣壹
仟元折算壹日。
    犯罪事實
一、甲○○於民國99年2月17日凌晨4時34分許，駕駛車牌號碼32
    88-WJ號自用小客車，沿臺中市○○區○○路由西往東方向
    行駛，途經太原路地下道上坡路段之際，其原應注意行車速
    度，依速限標誌或標線之規定，不得超速行駛，而依當時天
    候陰，夜間有照明、路面柏油、濕潤、無障礙物，視距良好
    ，亦無不能注意之情事，乃竟疏未注意，貿然在上開速限50
    公里之路段，以時速每小時約60公里之速度超速前行，適乙
    ○○（涉嫌過失傷害案件，由本院另案審理中）駕駛車牌號
    碼H4-3320號自用小客車，搭載友人吳佩君，由臺中市北屯
    區○○○路左轉太原路，沿太原路由東往西方向行駛，乙○
    ○因路況不熟，疏未注意道路標有分向限制線，而逆向行駛
    於甲○○行駛之對向車道，至上開太原路地下道下坡路段，
    甲○○因見乙○○上開自用小客車逆向行駛在其行進之車道
    上，惟因超速已然避煞不及，即將方向盤往左而跨越分向限
    制線駛入其對向車道閃避，乙○○上開自用小客車亦於上開
    太原路地下道下坡路段某處，而見甲○○在其前方，始查覺
    其為逆向行駛，欲變換車道駛回其行向之車道，然亦因閃避
    不及，2車相撞後，甲○○上開自用小客車車頭因而在上開
    太原路地下道東往西方向之車道上，並致乙○○因而受有右
    側股骨骨折、右側臏骨開放性骨折、右膝臏骨韌帶斷裂等傷
    害，甲○○肇事後，留在現場，主動向前來處理之警員表示
    係肇事者，並願接受裁判。
二、案經乙○○訴由臺灣臺中地方法院檢察署檢察官偵查起訴。
    理    由
一、訊據被告甲○○對於前揭犯罪事實坦承不諱，並有告訴人乙
    ○○之指訴綦詳，復有臺中市第五分局警察局道路交通事故
    現場圖、道路交通事故調查報告表（一）、（二）、道路交
    通事故談話紀錄表、道路交通事故初步分析研判表、事故照
    片、現場照片在卷可憑，而告訴人因本案車禍受有前述傷害
    之事實，並有中國醫藥大學附設醫院診斷證明書在卷足證。
    核被告之自白與事實相符，應為真實。
二、行車速度，依速限標誌或標線之規定，無速限標誌或標線者
    ，應依下列規定：一、行車時速不得超過五十公里。但在未
    劃設車道線、行車分向線或分向限制線之道路，或設有快慢
    車道分隔線之慢車道，時速不得超過四十公里。道路交通安
    全規則第93條第1項第1款定有明文。而查，本件肇事時、地
    之天候陰、夜間有照明，路面柏油、濕潤、無障礙，視距良
    好，而無不能注意之情事，有道路交通事故調查報告表在卷
    （一）可參（見他字卷第44頁）。又本案肇事路段時速限制
    為每小時50公里，亦有道路交通事故調查報告表（一）在卷
    足憑，被告於偵查中自承其車速約每小時60公里（見他字卷
    第44頁），被告於肇事當時確有超速行駛乙節，應可認定。
    而按道路設置行車速度限制之目的，在確保駕駛人在速限內
    行駛，如有突發狀況，尚有時間及空間足以採取必要之措施
    ，不致因車速過快而不及反應。本案之告訴人雖逆向行駛亦
    有過失（後詳述），然以肇事當時係夜間，被告與告訴人均
    有開車燈，為被告自承在卷（見本院卷第22頁反面），被告
    縱使在上坡路段，而以太原路地下道之坡度並非甚為徒峭（
    見偵查卷12頁現場照片），被告仍可依照車燈之照射方向，
    判斷告訴人之車輛往其前方駛來，如被告依速限行駛，於見
    告訴人逆向行駛，尚有時間在遠方鳴按喇叭示警或及早變換
    車道閃避，而據被告供稱：伊看到告訴人車子從上坡開下來
    時，伊直接踩煞車也來不及，伊將方向盤往左打並踩煞車，
    然後就撞上去等語（見本院卷第19頁），顯見被告確實因超
    速行駛而不及採行防止車禍發生之必要措置，是被告於本案
    車禍之發生，應有過失，堪以認定。其因過失肇致本件車禍
    ，使告訴人受有前述之傷害，足認被告之過失行為與告訴人
    之傷害結果有相當因果關係。另查，本案告訴人雖否認其有
    逆向行駛，並辯稱係被告逆向行駛云云，然查：依據告訴人
    於99年2月27日至臺中市警察局第五分局松安派出所製作談
    話紀錄時先稱：「我車沿太原路地下道由旱溪西路往北屯路
    方向行駛，我對路況不熟，視線也不佳，我以為我車右側是
    機車道，我是由對向車道向右變換至肇事車道‧‧‧碰撞前
    5秒變換車道，對方車沿太原路地下道往旱溪方向行駛，向
    左變換車道至我車前，雙方前車頭碰撞」等語（見他字卷第
    14頁），惟於偵查中則改稱：「我是行駛在我的汽車專用車
    道上，我那時說的逆向是轉變路口指的是在旱溪西路與太原
    交叉路的路段，就是在剛從旱溪西路左轉時是行駛在逆向車
    道，過了分向桿後我就回到我的車道，在路中央設有分向桿
    10公尺的路段，因為已經逆向，必須開過分向桿後我再切回
    我的車道」（見他字卷第42頁），復於本院改稱：「當時我
    開旱溪西路左轉太原路車路，我直接開到我的車道上，我一
    直沒有變換車道，我就一直維持在我的車道上」，惟經本院
    再訊之：「為何你之前陳述你從旱溪西路左轉太原路車道時
    ，以為開在你行經方向之車道，但是後來發現開錯車道才轉
    回你方向的車道？」，告訴人則又改稱：「當時我切進我的
    車道時，因為當時太原路上在地下道上來150公尺處有防撞
    桿，且防撞桿不太明顯，我就從太原路上第二根防撞桿切到
    我行進方向的車道上，從那時候開始我就行駛在我的車道上
    」等語（見本院卷第19頁），則告訴人對於肇事前究竟何時
    、在何處變換車道乙節，先稱碰撞前5秒變換車道，再稱開
    過分向桿後切回其車道，復改稱在第二根防撞桿（見偵查卷
    第7頁上方照片）切至其車道等語，前後陳述不一，已有可
    議。再經本院訊以：「之前在警詢時說變換車道約5秒就撞
    到，為何與今日所述不同」，告訴人則稱：「因當時警察問
    我在變換車道多久之後撞到，我當時感覺蠻快就撞到」等語
    （見本院卷第19頁反面），觀之卷附現場照片（見偵查卷第
    7至11頁），不論告訴人係在開過分向桿（或防撞桿）或在
    第二根分向桿（或防撞桿）變換車道，告訴人均尚須行駛一
    段距離才到肇事地點，顯然與其陳述：在變換車道後很快就
    撞到等語有間，則本件是否果如告訴人所辯，其在分向桿處
    即變換車道乙節，實足置疑。而衡以本案肇事路段僅有二車
    道，車道兩旁即為護欄，並無其他閃避之空間，有卷附之事
    故照片及現場照片足憑（偵查卷第12頁、他字卷第29頁），
    倘據告訴人所辯，其未逆向行駛，而係被告逆向行駛，則告
    訴人見被告逆向駛在其車道上，其直覺反應應係駛往沒有車
    輛之車道，即將方向盤往左，始為常情，然據告訴人稱：「
    （發現危險時距離對方多遠？採取何種反應措施？）約2輛
    自小客車距離，我煞車，方向盤往右轉」、「我看到被告要
    撞到我的時候，我的直覺反應就是車子往右轉」（見他字卷
    第14頁、19頁），顯與一般遇到危險之常情反應有違。
    而參諸被告所陳：伊當時開在自己的車道，突然看到告訴人
    開在其車道上，伊當時覺得已經快要撞到了，伊直覺反應將
    方向盤往左打並踩煞車等語，與常情較為相符，應屬可採。
    是以本案告訴人確係逆向行駛於被告行進之車道上，因突見
    被告車輛在其前方，始查覺其為逆向，始向右轉回其車道，
    適被告亦見狀，欲閃避而往左駛至對向車道，2車車頭相撞
    ，肇致
    本件車禍，應為事實。
三、本案事證明確，被告過失傷害犯行，洵足認定，應依法論科
    。
四、核被告甲○○所為，係犯刑法第284條第1項前段之過失傷害
    罪。又被告於肇事後，留在現場向到場處理之員警坦承肇事
    而自首，有臺中市警察局交通事故肇事人自首情形紀錄表在
    卷可證，爰依刑法第62條前段之規定，減輕其刑。爰審酌被
    告輕忽行車規則，造成告訴人之傷害尚非輕微，然考量其犯
    後坦承犯行，態度良好，並衡以本件告訴人過失情節較為重
    大，業如前述，嗣因雙方對肇事責任歸屬有爭議，無法達成
    和解（見卷附之本院臺中簡易庭調解事件報告書）等一切情
    狀，量處如主文所示之刑，並諭知易科罰金之折算標準，以
    資儆懲。
據上論斷，應依刑事訴訟法第299條第1項前段，刑法第284條第1
項前段、第62條前段、第41條第1項前段，刑法施行法第1條之1
第1項、第2項，判決如主文。
本案經檢察官丙○○到庭執行職務。
中    華    民    國    99    年     8    月    17    日
                  交通法庭      法  官  李慧瑜
以上正本證明與原本無異。
如不服本判決應於收受判決後10日內向本院提出上訴書狀，並應
敘述具體理由；其未敘述上訴理由者，應於上訴期間屆滿後20日
內向本院補提理由書（均須按他造當事人之人數附繕本）「切勿
逕送上級法院」。
                                書記官  張雅慧
中    華    民    國    99    年     8    月    17    日
附錄論罪科刑法條
中華民國刑法第284條
因過失傷害人者，處6月以下有期徒刑、拘役或5百元以下罰金，
致重傷者，處1年以下有期徒刑、拘役或5百元以下罰金。
從事業務之人，因業務上之過失傷害人者，處1年以下有期徒刑
、拘役或1千元以下罰金，致重傷者，處3年以下有期徒刑、拘役
或2千元以下罰金。

司法院資訊處製作；財團法人民間司法改革基金會備份。
